【裁判字號】    92,繼,322
【裁判日期】    920703
【裁判案由】    選定遺產管理人
【裁判全文】
臺灣板橋地方法院民事裁定          九十二年度繼字第三二二號
    聲  請  人  台北國際商業銀行股份有限公司
    法定代理人  丙○○
    訴訟代理人  甲○○
                              .
右聲請人聲請對被繼承人乙○○選任遺產管理人事件，本院裁定如左：
    主      文
選任張晃明（男、民國○○○年○○月○○○日生、身分證統一編號：Ｚ00000
0000號、籍設台北縣板橋市○○路○段二六六號三樓）為被繼承人乙○○（男、
民國○○○年○月○○日生、身分證統一編號：Ｚ000000000號、生前籍設
台北縣板橋市○○里○鄰○○街一○九巷九一之二號）之遺產管理人。
程序費用由被繼承人乙○○之遺產負擔。
    理      由
一、按繼承開始時，繼承人之有無不明，而無親屬會議或親屬會議未於一個月內選定
    遺產管理人者，利害關係人或檢察官得聲請法院選任遺產管理人，並由法院依公
    示催告程序，定六個月以上之期限，公告繼承人，命其於期限內承認繼承；又被
    繼承人之所有繼承人均拋棄其繼承權者，亦準用關於無人承認繼承之規定，民法
    第一千一百七十七條、第一千一百七十八條第二項、第一千一百七十六條第六項
    定有明文。
二、本件聲請意旨略以：被繼承人乙○○（男、民國○○○年○月○○日生、身分證
    統一編號：Ｚ000000000號、生前籍設台北縣板橋市○○里○鄰○○街
    一○九巷九一之二號）於九十年五月十三日死亡，其所有繼承人全部拋棄繼承，
    無法依民法第一千一百七十七條選定遺產管理人，聲請人為被繼承人之債權人，
    為強制執行求償起見，爰以利害關係人身分，聲請選任代書張晃明為被承人之遺
    產管理人等語。
三、經查，本件聲請人主張被繼承人乙○○於九十年五月十三日死亡，其所有繼承人
    全部拋棄繼承，聲請人為其債權人之事實，業據其提出戶籍謄本、本院家事法庭
    函文、台北區中小企業銀行借據各乙紙為證，並經本院依職權調取本院九十年度
    繼字第四三一、四八四號及九十年度民執星字第一四五二九號案卷核閱無訛，自
    堪信為真實。
四、從而，聲請人以債權人之利害關係人身分聲請選任被繼承人乙○○之遺產管理人
    ，核與首揭規定尚無不合。經核被繼承人乙○○之第一順序繼承人丁○○、林雅
    郁、林雅茹、林偉國（均已為拋棄繼承在案），經本院通知被繼承人之遺孀均未
    到庭主張行使權利，聲請人爰以利害關係人身分，聲請選任從事代書之張晃明為
    被繼承人乙○○之遺產管理人，復經張晃明到庭陳明其願意擔任該遺產管理人一
    職等語（參見本院九十二年七月一日筆錄），並有其提出之身分證影本、台北縣
    土地登記專業代理人開業執照影本、土地登記專業代理人證書影本各乙份在卷足
    參，為就被繼承人之財產管理，保障債權人之利益及期程序之公正、公信起見，
    本院認以選任張晃明為被繼承人乙○○之遺產管理人為適當。
五、又被繼承人乙○○之繼承人既均拋棄繼承，其遺產依民法第一千一百七十六條第
    六項準用關於無人承認繼承之規定，依同法第一千一百八十五條規定，於清償債
    權並交付遺贈物後，如有賸餘，應歸屬國庫，附予敘明。
六、依非訟事件法第八條第二項，民事訴訟法第七十八條，裁定如主文。
中      華      民      國    九十二    年      七      月      三      日
                                      臺灣板橋地方法院家事法庭
~B法      官  劉大衛
右為正本係照原本作成。
如對本裁定抗告須於裁定送達後十日內向本院提出抗告狀。
中      華      民      國    九十二    年      七      月      四      日
~B法院書記官  李錦輝


司法院資訊處製作；財團法人民間司法改革基金會備份。
